臺灣高等法院刑事判決　　　　　　　　95年度上訴字第4310號
上　訴　人
即　被　告　丙○○
選任辯護人　余俊儒律師
上列上訴人，因偽造有價證券等案件，不服臺灣臺北地方法院，
94年度訴字第1572號，中華民國95年10月17日第一審判決（起訴
案號：臺灣臺北地方法院檢察署94年偵字第10029號、94年偵字
第1680號），提起上訴，本院判決如下：
    主  文
原判決關於行使偽造有價證券部分撤銷。
丙○○無罪。
    理  由
一、公訴意旨略以：丙○○前因偽造文書案件，經臺灣臺北地方
    法院以90年度簡字第4108號判決有期徒刑4月確定，並於民
    國91年4月17日易科罰金執行完畢；詎猶不思悛悔，先於民
    國93年6月8日在臺北市○○街，拾獲丁○○所遺失之臺北銀
    行信義分行空白支票一紙 (票號：HY0000000，下稱北銀支
    票)，竟意圖為自己不法之所有，予以侵占入己，並意圖供
    行使之用，在前開北銀支票上偽填新台幣 (下同)10 萬元與
    發票日93年6月30日，且於支票背面偽造「丁○○」及虛捏
    「陳其彬」、「許桂芳」之背書，並於同年6月2日將北銀支
    票交與不知情之李坤璋抵充貨款。因認丙○○牽連涉犯刑法
    第337條之侵占遺失物及刑法第201條第1項之偽造有價證券
    罪嫌。
二、訊據上訴人即被告固不否認有因生意往來而將上開北銀支票
    交付予李坤璋之情，然堅決否認有何侵占遺失物及偽造有價
    證券犯行，辯稱：支票是陳其彬於93年5月25日，在臺北市
    ○○路22巷16號持向伊調借現金的，陳其彬並告訴伊該支票
    係許桂芳向丁○○借來的，後因生意往來而於93年6月2日左
    右，在臺北市○○路22巷16號交給李坤璋作為給付貨款用，
    而於支票未到期前，許桂芳就來電告知伊不要提示該支票，
    而丁○○於退票後有打2次電話給伊要求歸支票，然該支票
    伊已交給李坤璋，故無法交還等語。公訴人認被告涉犯上開
    犯行，無非係以被害人丁○○指述系爭支票係其所遺失，支
    票上金額、日期係他人偽填，而支票上「丁○○」之署押係
    他人偽造者。證人李坤璋證述系爭支票係被告所交付，被告
    亦坦承系爭支票係其交付與李坤璋等語，並有系爭支票遺失
    票據申請書、票據掛失止付通知書、掛失止付票據提示人資
    料查報表、退票理由單乙紙可按，為其所憑之證據。
三、查被害人丁○○於原審偵查中固始終堅稱系爭支票係遺失者
    ，惟其於警訊中指稱略以：「該張支票我本來是要拿去台北
    市夜店喝酒，請他 (丁○○之朋友于名揚)背書是因為這樣
    店家才肯收，所以我有好幾張支票都有他先在背面背書，但
    是金額空白」，「不認識陳其彬、許桂芳二人，所以不可能
    將支票交給她 (許桂芳)」 (10623號偵查卷第十五頁)。證
    人許桂芳 (其稱於今年改名甲○○)於本院審理時證稱：我
    認識乙○○，並見過被告，乙○○告訴我有一家公司的貨款
    需要用支票付款，現金可以讓公司使用，乙○○是公司師傅
    的朋友，就拿好幾張我們公司的支票出去，但是錢都沒有拿
    回來，我們就要乙○○把支票拿回來，因此乙○○帶我去被
    告公司，被告給我一張名片才知他叫丙○○，我們要拿回支
    票的時候，被告說他會把錢軋進去，結果連續退三張支票，
    固此大家鬧得很不愉快。見過系爭支票，這張支票是于名揚
    給我的，支票上的背書是我簽名，因為這張支票票主我不認
    識，我沒有辦法聯絡，如果錢沒有辦法給我們，支票要拿回
    來。我有告訴于名揚票被人家騙去，拿不回來，系爭支票是
    乙○○交給丙○○，丙○○也知道這張支票不能夠用，他心
    存僥倖把票用出去等語。依證人許桂芳所述，系爭支票係于
    名揚所交付，並由乙○○交由被告調現，核與被告所供系爭
    支票係陳其彬 (被告於本院審理時稱陳其彬即係乙○○)交
    其代為調現者若合符節，被告收受支票時支票上已有于名揚
    、許桂芳之背書，足證被告於本院審理時供稱支票來源很正
    當，並非虛語。被害人丁○○於原審所述系爭支票於于名揚
    背書後，由其取回後來遺失云云，難以採信。被告將系爭支
    票交付與李坤璋時，其並在支票上背書，此有卷附系爭支票
    影本可按 (10623號卷第29頁)，益足佐證被告確實自陳其彬
    處收受系爭支票，見許桂芳在支票上背書，其相信支票來源
    正當，自無違常情。如被告明知支票來源有問題，自無以真
    名背書，並交由朋友李坤璋調現，而冒被查獲之危險，其理
    甚明。綜此，被告所辯，尚堪採信。
四、原審未能傳訊許桂芳究明實情，遽依被害人方面之指訴，變
    更起訴法條，論被告以行使偽造有價證券罪刑，予以論罪科
    刑，自非允洽。被告上訴，否認犯罪，指摘原判決此部份不
    當，核有理由，自應由本院將原判決此部份予以撤銷，改諭
    知被告無罪之判決。
據上論斷，應依刑事訴訟法第369條第1項前段、第364條、第301
條第1項，判決如主文。
本案經檢察官鄭富銘到庭執行職務。
中　　華　　民　　國　　96　　年　　4 　　月　　13　　日
　　　　　　　　　刑事第十二庭  審判長法　官   蔡永昌
　　　　　　　　　　　　　　　　　　  法　官   張正亞
　　　　　　　　　　　　　　　　　　  法　官   陳榮和
以上正本證明與原本無異。
檢察官如不服本判決，應於收受送達後十日內向本院提出上訴書
狀，其未敘述上訴之理由者並得於提起上訴後十日內向本院補提
理由書（均須按他造當事人之人數附繕本）。
                                      書記官   劉麗芬
中　　華　　民　　國　　96　　年　　4 　　月　　16　　日
